臺灣臺北地方法院刑事判決　　　　　　　96年度交易字第60號
公　訴　人　臺灣臺北地方法院檢察署檢察官
被　　　告　丙○○
上列被告因過失傷害案件，經檢察官提起公訴（95年度偵字第25
582號），本院判決如下：
    主  文
丙○○因過失傷害人，處有期徒刑參月，如易科罰金，以銀元參
佰元即新臺幣玖佰元折算壹日。
    事  實
一、丙○○雖考領有自小客車之駕駛執照，但無重型機車之駕駛
    執照，仍於民國95年5月22日晚上下班後，騎乘車牌號碼GWW
    —692號重型機車上路欲返回其臺北縣鶯歌鎮住處，於同晚9
    時20分許，在行經臺北市萬華區華江橋往臺北縣板橋市方向
    之機車引道時，原應注意與同車道之前車保持隨時可以煞停
    之距離，且依當時之天候晴、夜間有照明、路面乾燥、無缺
    陷、障礙物，視距良好等情狀，並無不能注意之情事，竟疏
    未注意與同車道前方由乙○○所騎乘之車牌號碼WLB—942號
    輕型機車保持隨時可以煞停之距離，以致在乙○○見前方機
    車減速而跟著減速時，丙○○因剎車不及而追撞乙○○所騎
    前揭機車，使乙○○人車向右倒地，丙○○所騎前揭機車亦
    右倒，機車後段部分壓在乙○○所騎機車左側中段位置，丙○○人並壓在乙○○身上，以致乙○○右腳因遭重壓而受有
    右腳脛骨、腓骨粉碎性骨折、右腿深度撕裂傷及頭部血腫等
    傷害。
二、案經乙○○訴由臺北市政府警察局萬華分局報請臺灣臺北地
    方法院檢察署檢察官偵查起訴。
    理  由
壹、程序部分：
    按「被告以外之人於審判外之言詞或書面陳述，除法律有規
    定者外，不得作為證據」，固為刑事訴訟法第159條第1項定
    有明文，惟「被告以外之人於偵查中向檢察官所為之陳述，
    除顯有不可信之情況者外，得為證據」、「被告以外之人於
    審判外之陳述，雖不符前四條之規定，而經當事人於審判程
    序同意作為證據，法院審酌該言詞陳述或書面陳述作成時之
    情況，認為適當者，亦得為證據。當事人、代理人或辯護人
    於法院調查證據時，知有第一百五十九條第一項不得為證據
    之情形，而未於言詞辯論終結前聲明異議者，視為有前項之
    同意」，為同法第159之1第2項、第159之5所明文規定。證
    人乙○○、甲○○分別於檢察官95年12月19日、96年1月17
    日偵訊時所為之證述，雖屬證人於本院審判外之陳述，惟其
    二人均已於供前具結，且依筆錄作成當時之情況，並無不當
    之情形，故認其二人於偵訊時之陳述均具有證據能力。又本
    件卷附由臺北市政府警察局萬華分局交通分隊（下稱萬華分
    局交通隊）警員鍾忠紘於肇事現場所繪製之道路交通事故現
    場圖、臺北市○○○○○道路交通事故調查報告表(一)、(二)、
    交通事故談話紀錄表三紙、道路交通事故補充資料表、告訴
    人乙○○所提出之臺北縣立醫院診斷證明書一紙證人乙○○
    、甲○○分別於警詢時所為之陳述，雖均屬傳聞證據，惟被
    告丙○○與檢察官對上開傳聞證據之證據能力均表示無意見
    ，亦未於本案言詞辯論終結前聲明異議，本院審酌該等言詞
    陳述作成之情況，相關陳述人均未曾主張非出於任意性或不
    當取供，足信作成時之情況，應無違法或不當情事，因而認
    為適當，渠等供述均具備證據能力而得作為證據。
貳、實體部分：
一、訊據被告丙○○固坦承其無重型機車駕駛執照，及於前揭時
    、地騎乘前揭機車發生車禍，惟矢口否認有何過失傷害之犯
    行，辯稱：伊當時是往板橋方向行進，被後面的車子撞到機
    車後方車牌，伊緊急煞車，伊的機車左倒在慢車道中間，伊
    人被自己的機車壓住，是後來另外一名機車騎士將伊的機車
    扶起，伊才爬起來，所以伊的機車沒有損傷，伊所騎的機車
    後方車牌本來有點往上翹起，是後方機車撞到伊機車後方車
    牌，伊的機車才往前衝，伊沒有撞到告訴人乙○○的機車，
    要不然伊所騎的機車為什麼沒有受損，伊騎機車到那邊的時
    候，告訴人連同機車就已經倒在那裡云云。
二、經查：
  (一)被告於上揭時、地，騎乘前揭重型機車自後追撞告訴人乙○○所騎乘之前揭機車而肇事一節，業經證人即告訴人乙○○
    於本院96年4月23日審理時結證明確（其略稱：伊騎機車從
    臺北市往板橋市的方向，在華江橋上的機車引道，伊所騎的
    機車後面突然被後方的機車撞到，伊人車倒地之後，伊發現
    有人壓在伊身上，那個人就是被告，被告還用台語問伊「你
    怎麼在這裡？」，伊跟他說「因為你撞到我」，被告自己起
    來之後，伊也想站起來，但伊發現伊沒有辦法站起來，伊就
    用爬的到引道旁邊的人行道，坐在那邊，被告也坐在伊旁邊
    ，後面還有一輛機車好像煞車不及，所以自行跌倒，因為伊
    坐在人行道時有往後面看，看到第三部機車與我們這二部撞
    在一起的機車有一段距離，被告和伊所騎的機車有部分重疊
    壓在一起，伊當時時速約四十公里左右，那邊已經快要到轉
    彎下橋的地方，所以通常大家騎到那邊都會稍微減速，伊不
    是緊急煞車，好像是後面車速太快所以才衝上來撞到伊機車
    等語，見本院卷第51至54頁），且核與其在警詢及檢察官95
    年12月19日偵訊時之證述相符（其於警詢略稱：伊於95年5
    月22日21時20分騎乘車號WLB—942號輕機車行經臺北市萬華
    區華江橋上機車引道〈往板橋方向〉時，車尾突遭同向後方
    車號GWW—692號重機車自後追撞，致伊機車倒地身體多處受
    傷，伊右腳脛骨、腓骨粉碎性骨折、右腿深度撕裂傷，伊當
    時車速大約40公里等語，見95年度他字第6585號卷第15、16
    頁；於檢察官偵訊時略稱：伊往前騎車，後面被撞，伊人車
    倒地，心想還好沒撞到身體其他部位，結果一站起來要騎車
    ，才發現右小腿骨折。因伊倒地後，丙○○也人車倒地，壓
    在伊身上，後來他起來以後，伊想要起來，但發現腳受傷，
    沒有辦法起來，伊坐在人行道，丙○○也坐在伊左手邊，有
    一個女騎士經過，告知伊要幫忙叫救護車。伊行車過程沒有
    閃避任何車輛及煞車，只是在該路段機車引道有下坡，前方
    車輛有煞車減速，伊也跟著煞車等語，見95年度偵字第2558
    2號卷第5、6頁），並據證人甲○○於本院96年4月23日審理
    時證述在卷（其略稱：「伊騎機車到華江橋橋中段左右，後
    方有機車從伊的左方超過伊的機車，伊被超車之後我就看到
    伊的右前方有發生車禍，但超伊車的那台機車並非車禍的機
    車。伊沒有那二台機車發生車禍，但他們二台機車靠得很近
    ，伊機車滑倒起身之後，看到那二部機車是疊在一起，小姐
    被自己的機車壓住，她的機車同時又被阿伯【按：指被告丙○○】的機車壓住，伊起身時，發現那位阿伯已經站在他的
    機車前，沒甚麼事，伊沒有阿伯的人壓在告訴人的身上，因
    為伊起身時，阿伯已經站在機車前方。伊騎的機車沒有撞到
    告訴人或被告的機車，伊和他們二部機車還有一段距離。伊
    起來的時候在找手機，那個小姐一直在那邊喊她腳很痛，伊
    就走過去他們旁邊看，阿伯機車的後方是壓在小姐機車的中
    段位置，小姐的腳是被機車壓著，在救護車來之前，伊沒有
    去扶起壓住小姐的那部機車，也不是伊將被告的機車扶起來
    的等語，見本院卷第58至60頁）。此外，並有道路交通事故
    現場圖、臺北市政府警察局萬華分局交通分隊道路交通事故
    補充資料表、交通事故談話紀錄表3份、道路交通事故調查
    報告表(一)、(二)、現場及機車受損情形照片在卷可稽（分別見
    95年度他字第6585號卷第17至23頁、本院卷第13至23頁）。
  (二)又告訴人確因本件車禍而受有右腳脛骨、腓骨粉碎性骨折、
    右腿深度撕裂傷、頭部血腫等傷害，亦有臺北縣政府消防局
    救護紀錄表、臺北縣立醫院診斷證明書一紙在卷可稽（分別
    見本院卷第33頁、同上他字卷第16-1頁）。
  (三)雖被告否認於上揭時、地，騎乘前揭機車自後追撞告訴人乙○○所騎前揭機車而肇事，並為上揭辯解，然：
    1.如上所述，證人乙○○於警詢、偵訊及本院審理時，均已
      就車禍當時之情形證述明確，且其前後證述之情節互核一
      致，而其所證述之其所騎之機車遭被告所騎之機車追撞後
      ，其人車向右倒地，被告所騎之機車亦右倒，被告人壓在
      其身上，被告所騎機車亦部分壓在其所騎之機車上等情，
      核與其所受之傷勢（右腳脛骨、腓骨粉碎性骨折、右腿撕
      裂傷）相符，亦與證人甲○○證述其見到乙○○被自己所
      騎之機車壓住，她的機車同時又被被告的機車壓住，二部
      機車疊在一起等語相符；衡以經驗法則，證人乙○○、甲○○與被告均素不認識，其二人並無甘冒偽證罪之重刑而
      故意誣陷被告之必要，且其二人經本院隔離詰問所述之情
      節互核一致，並與其二人先前於警詢、偵訊所證述之情節
      相符，堪信其二人所述屬實。
    2.反觀之，被告於車禍當日接受警察談話時陳稱：「肇事前
      我騎GWW-692重機車沿華江橋機車道往板橋東向西行駛行
      至肇事地點，我看見前方一部WLB-942輕機駕駛手推機車
      ，我便煞車向左倒地而肇事，肇事前後我並沒有與任何車
      子發生碰撞」云云（見同上他字卷第19頁），於警詢中辯
      稱：「我當時騎乘車號GWW-692號機車直行華江橋機車道
      ，忽然見到前方同向車號WLB-942號重機車不知何原因摔
      倒在地，我見狀緊急煞車，並下車察看該駕駛人之情況及
      等待救護車。我未自後方撞擊乙○○騎乘之機車。我不知
      道她騎乘之機車為何會摔倒在地」云云（見同上他字卷第
      13頁），於檢察官95年12月19日偵訊則辯稱：「我沒有撞
      到她，我離她約一台尺左右，我聽到她一直喊叫腳痛、骨
      折，見她已經坐在地上，機車倒地」云云（見同上第2558
      2號卷第4頁），其前後辯解明顯不一，已難令人置信！又
      證人甲○○於警詢、檢察官96年1月17日偵訊及本院審理
      時均證稱其未追撞到被告所騎之機車，證人丁○○○○於
      本院96年4月23日審理時，亦證述其見到被告所騎上揭機
      車之車尾確實沒有損壞（見本院卷第56頁），觀之本院卷
      第18頁之被告所騎之機車照片，該部機車之後車牌確實無
      擦撞之痕跡，足見被告所辯其係遭到後車追撞其所騎機車
      之車牌而緊急剎車跌倒云云，顯係事後卸責之詞，不足採
      信。
    3.至於被告所騎之前揭機車的左側車身雖有刮地痕，但依證
      人乙○○、甲○○所證述，被告所騎之機車於本件車禍當
      時係右倒壓在告訴人所騎之前揭機車，是該刮地痕顯非本
      件車禍所造成；又被告所騎之前揭機車右側雖無任何刮地
      痕，然依被告係騎機車自後追撞告訴人乙○○所騎前揭機
      車後，其機車隨即與告訴人之機車一起右倒，並壓在告訴
      人機車上方，其機車並未直接倒地，因而其機車右側無刮
      地痕乃合乎常情，是被告所辯尚不足採。
  (四)按汽車在同一車道行駛時，除擬超越前車外，後車與前車之
    間應保持隨時可以煞停之距離，為道路交通安全規則第94條
    第1項所明文規定。查本件被告雖未考領有重型機車之駕駛
    執照，但其領有自小客車之駕駛執照，業據被告於警詢時陳
    述在卷（見同上他字卷第19頁），其自知悉道路交通安全規
    則之相關規定，於騎乘機車時自應予以注意，而依本件車禍
    當時之天候晴、夜間有照明、路面乾燥、無缺陷、障礙物，
    視距良好等情狀，並無使被告不能注意之情事，被告竟疏未
    注意與同車道前方由告訴人所騎乘前揭機車保持隨時可以煞
    停之距離，以致在告訴人見前方機車減速而跟著減速時，其
    因剎車不及而追撞告訴人所騎前揭機車而肇事，並致告訴人
    受有前揭傷害，足見被告對本件車禍之發生顯有過失，且被
    告之過失行為與告訴人所受傷害間，存有相當之因果關係，
    應甚明確。
  (五)綜上所述，本件事證明確，被告過失傷害犯行洵堪認定，應
    依法論科。
二、法律適用：
  (一)查刑法部分條文已於94年2月2日修正公布，並於被告為本件
    行為後之95年7月1日施行，修正後刑法第2條第1項規定：「
    行為後法律有變更者，適用行為時之法律。但行為後之法律
    有利於行為人者，適用最有利於行為人之法律」，且刑法施
    行法亦於95年6月14 日修正，增訂第1條之1規定：「中華民
    國94年1月7日刑法修正施行後，刑法分則編所定罰金之貨幣
    單位為新臺幣。94年1月7日刑法修正時，刑法分則編未修正
    之條文定有罰金者，自94年1月7日刑法修正施行後，就其所
    定數額提高為30倍。但72年6月26日至94年1月7日新增或修
    正之條文，就其所定數額提高為3倍。」。本件被告所犯之
    過失傷害罪，依修正前及修正後之刑法條文論處之結果，因
    刑法第284條第1項前段規定有罰金刑，依上開刑法施行法第
    1條之1，雖改以新台幣為罰金之單位並提高30倍，惟因修正
    前之罰金單位為銀元，與新台幣之折算比例為3比1，又因前
    刑法分則有關條文罰金之倍數亦經修正前罰金罰鍰提高標準
    條例提高為10倍，因而依修正後之刑法施行法第1條之1規定
    提高30倍，就罰金之最高額而言，實與修正前罰金之最高額
    相同，惟罰金之最低額部分，因刑法第33 條第5款亦經修正
    ，罰金最低額由銀元1元以上，提高為1000 元以上，並以百
    元為單位，因而以修正前之法律有利於被告，應適用修正前
    有關罰金之規定。
  (二)核被告所為，係犯刑法第284條第1項前段之過失傷害罪。又
    按「汽車駕駛人無照駕車，因而致人受傷或死亡，依法應負
    刑事責任者，加重其刑至二分之一」，道路交通管理處罰條
    例第86條第1項定有明文；被告雖考領有自小客車之駕駛執
    照，然其並未領有重型機車之駕駛執照，已據被告於本院審
    理時自承在卷（見本院卷第65頁），依道路交通安全規則之
    規定即不得駕駛重型機車，其無重型機車之駕駛執照而騎乘
    重型機車肇事，致告訴人乙○○受有前揭傷害，自應依法加
    重其刑。爰審酌被告之素行尚稱良好，有臺灣高等法院被告
    前案紀錄表在卷可稽，惟始終未能坦認全部犯行，且迄今尚
    未與告訴人達成和解，被告過失之程度，及告訴人所受傷勢
    之情形，以及被告之智識程度、目前生活狀況等一切情狀，
    量處如主文所示之刑，以資懲儆；又被告行為時之刑法第41
    條第1項前段規定「犯最重本刑為5年以下有期徒刑以下之刑
    之罪，而受6個月以下有期徒刑或拘役之宣告，因身體、教
    育、職業、家庭之關係或其他正當事由，執行顯有困難者，
    得以（銀元）1元以上3元以下折算1日，易科罰金」，及依
    修正前罰金罰鍰提高標準條例第2條（現已刪除）規定，就
    其原定數額提高為1百倍折算1日，則本件被告行為時之易科
    罰金折算標準，應以銀元100元、200元、300元折算1日，經
    依現行法規所定貨幣單位折算新臺幣條例第2條折算為新臺
    幣後，應以新臺幣300元、600元、900元折算為1日。惟被告
    行為後刑法第41條第1項前段修正為：「犯最重本刑為5年以
    下有期徒刑以下之刑之罪，而受6個月以下有期徒刑或拘役
    之宣告者，得以新臺幣1千元、2千元或3千元折算1日，易科
    罰金」，經比較新舊法結果，修正後之規定並無較有利於被
    告之情形，本件仍應適用較有利於被告之行為時法律即修正
    前刑法第41條第1項前段規定，諭知易科罰金之折算標準。
據上論斷，應依刑事訴訟法第299條第1項前段，道路交通管理處
罰條例第86條第1項，刑法第2條第1項前段、第11條前段、第284
條第1項前段、修正前刑法41條第1項前段，刑法施行法第1條之1
，修正前罰金罰鍰提高標準條例第2條，現行法規所定貨幣單位
折算新臺幣條例第2條，判決如主文。
本案經檢察官蕭方舟到庭執行職務。
中　　華　　民　　國　　96　　年　　5 　　月　　14　　日
                刑事第十庭  審判長法　官  吳秋宏
                                  法　官  林柏泓
                                  法　官  林春鈴
以上正本證明與原本無異。
如不服本判決，應於判決送達後10日內，向本院提出上訴狀。
　　　　　　　　　　　　　　　　  書記官　羅欣宜
中　　華　　民　　國　　96　　年　　5 　　月　　14　　日
附錄論罪科刑法條
刑法第284條第1項
因過失傷害人者，處六月以下有期徒刑、拘役或五百元以下罰金
。致重傷者，處一年以下有期徒刑、拘役或五百元下罰金。
